臺灣高雄地方法院民事裁定
111年度消債更字第173號

聲  請  人  張佳蓉  
0000000000000000

代  理  人  林柏瑞律師

上列當事人因消費者債務清理事件聲請更生，本院裁定如下：
    主  文
聲請人乙○○自中華民國一一一年十月十二日下午四時起開始更生
程序。
命司法事務官進行本件更生程序。
    理  由
一、按債務人不能清償債務或有不能清償之虞者，得依本條例所
    定更生或清算程序，清理其債務；債務人無擔保或無優先權
    之本金及利息債務總額未逾新臺幣（下同）12,000,000元者
    ，於法院裁定開始清算程序或宣告破產前，得向法院聲請更
    生；法院開始更生程序之裁定，應載明其年、月、日、時，
    並即時發生效力；法院開始更生或清算程序後，得命司法事
    務官進行更生或清算程序，必要時得選任律師、會計師或其
    他適當之自然人或法人1人為監督人或管理人，消費者債務
    清理條例（下稱消債條例）第3條、第16條第1項、第42條第
    1項、第45條第1項分別定有明文。
二、聲請意旨略以：伊有不能清償債務情事，前依消債條例規定
    ，向本院聲請調解債務清償方案，惟調解不成立。伊又未經
    法院裁定開始清算程序或宣告破產，爰聲請更生等語。
三、經查：
  ㈠聲請人前於民國111年4月8日提出債權人清冊，向本院聲請調
    解債務清償方案，經本院111年度司消債調字第147號受理，
    於111年5月24日調解不成立，聲請人於同日以言詞聲請更生
    等情，業經本院依職權調取上開調解卷宗核閱無訛。
  ㈡聲請人於108年度至110年度均無申報所得，名下無財產，有
    安聯人壽保險股份有限公司(下稱安聯人壽)保單解約金2,03
    1元，中國人壽保險股份有限公司(下稱中國人壽)之保單並
    無解約金，而南山人壽保險股份有限公司(下稱南山人壽)之
    保單，要保人則為聲請人之配偶；又聲請人於108年3月1日
    起於甲○○○店擔任計件員工，109年4月至11月收入共計188,9
    28元，109年12月至110年2月因身體不適請假而無收入，110
    年3月至12月收入共計237,562元，111年1月至8月平均每月
    收入約23,641元【計算式：（24,120＋23,699＋23,146＋23,20
    9＋23,699＋23,125＋23,967＋24,161）÷8＝23,641，本裁定計算
    式均採元以下4捨5入】，前於110年6月4日領取勞工生活補
    貼10,000元，未領取其他補助或給付等情，有108年至109年
    綜合所得稅各類所得資料清單及財產歸屬資料清單【本院11
    1年度司消債調字第147號卷（下稱調卷）第19頁、第21至22
    頁】、110年度稅務電子閘門財產所得調件明細表（本案卷
    第21頁）、財產及收入狀況說明書（調卷第10至12頁）、債
    權人清冊（調卷第7至8頁）、戶政資料（本案卷第148頁）
    、勞工保險被保險人投保資料表（調卷第28頁）、個人商業
    保險查詢結果表（調卷第40頁）、財團法人金融聯合徵信中
    心前置協商專用債權人清冊（調卷第14至16頁）、信用報告
    （調卷第17至18頁）、社會補助查詢表（本案卷第19至20頁
    ）、租金補助查詢表（本案卷第18頁）、臺中市政府社會局
    函（本案卷第145頁）、臺中市政府函（本案卷第144頁）、
    勞動部勞動力發展署高屏澎東分署函（本案卷第36頁）、勞
    動部勞工保險局函（本案卷第27頁）、自營作業者或無一定
    雇主之勞工生活補貼核定名冊（本案卷第70頁）、甲○○○店
    陳報狀（本案卷第41至49頁）、在職證明書（調卷第23頁、
    本案卷第60頁）、薪資表（調卷第24至27頁、本案卷第61至
    65頁、第141頁）、中國人壽函（本案卷第37至38頁）、安
    聯人壽函（本案卷第39至40頁）、南山人壽函（本案卷第50
    至51頁）等附卷可證。依聲請人上述工作、收入情形，認以
    聲請人於111年1月至8月平均每月收入23,641元，核算其現
    在償債能力之基礎，堪認妥適。
  ㈢關於聲請人個人日常必要支出部分，聲請人雖主張每月支出1
    5,000元（無房屋租金）乙情。按債務人必要生活費用，以
    最近1年衛生福利部或直轄市政府所公告當地區每人每月最
    低生活費1.2倍定之，消債條例第64條之2第1項定有明文。
    本院參酌衛福部社會司所公告111年度高雄市最低生活費為1
    4,419元，1.2倍即17,303元。又聲請人陳稱係居住在配偶所
    有之房屋乙情，是其無房屋費用支出，故計算其個人每月必
    要生活費時，即應自前開已包括居住費用在內之每月最低生
    活費用中，扣除相當於房屋支出所佔比例（大約為24.36%）
    。依此計算結果，聲請人每月之必要生活費應以13,088元為
    準【計算式：17,303×（1－24.36%）＝13,088】，逾此範圍難
    認必要。
  ㈣關於聲請人扶養支出部分，聲請人稱扶養未成年長子洪○庭，
    每月支出扶養費5,781元。經查，洪○庭係104年10月生，現
    就讀幼兒園，108至110年度均無申報所得，名下無財產，前
    於109年4月至110年7月共領取育兒津貼40,000元等情，此有
    戶籍謄本（調卷第30頁）、所得資料清單及財產歸屬資料清
    單（本案卷第66至69頁）、學費繳費收據（本案卷第84至85
    頁）、社會補助查詢表（本案卷第25至26頁）、高雄市政府
    教育局函（本案卷第124頁）附卷可考。洪○庭既未成年，且
    名下無財產，客觀上堪認有受扶養之必要。又按受扶養者之
    必要生活費用，準用第1項規定計算基準數額，並依債務人
    依法應負擔扶養義務之比例認定之，消債條例第64條之2第2
    項亦有明定。因洪○庭無房屋費用支出，爰自其必要生活費
    用中扣除相當於房屋支出所佔比例（111年度高雄市每人每
    月不含房屋支出之最低生活費之1.2倍13,088元），再由聲
    請人與配偶共同負擔（試算：13,088÷2＝6,544），聲請人主
    張每月支出子女扶養費5,781元，係屬合理。
  ㈤承上，聲請人目前每月收入約23,641元，扣除個人必要支出1
    3,088元、子女扶養費5,781元後，剩餘4,772元，而聲請人
    目前負債總額為5,380,096元（調卷第51至64頁，包括：台
    北富邦銀行、玉山銀行、安泰銀行、中國信託銀行、萬榮行
    銷股份有限公司、新光行銷股份有限公司），扣除安聯人壽
    保單解約金後，以每月所餘逐年清償，至少須約94年【計算
    式：（5,380,096－2,031）÷4,772÷12≒94】始能清償完畢，
    應認其已不能清償債務。此外，聲請人無擔保或無優先權之
    債務總額未逾1,200萬元，且無消債條例第6條第3項、第8條
    或第46條各款所定駁回更生聲請之事由存在。則聲請人聲請
    更生為有理由，應予准許，爰命司法事務官進行本件更生程
    序。
四、依消債條例第11條第1 項、第45條第1 項、第16條第1 項，
    裁定如主文。
中　　華　　民　　國　　111 　年　　10　　月　　12　　日
              　　民事庭　　　法　官　李育信
以上正本係照原本作成。
本裁定不得抗告。
中　　華　　民　　國　　111 　年　　10　　月　　12　　日

  　                        　書記官　何福添